最高法院刑事判決　　　　　　九十四年度台上字第三０二三號
　　上　訴　人　甲○○
　　　　　　　　　　　　93號.
上列上訴人因違反毒品危害防制條例案件，不服台灣高等法院中
華民國九十四年三月三十日第二審更審判決（九十三年度上重更
(二)字第三七號，起訴案號：台灣桃園地方法院檢察署九十一年度
偵字第一六０三０號、九十一年度偵緝字第一００三號），提起
上訴，本院判決如下：
    主  文
原判決撤銷，發回台灣高等法院。
    理  由
本件原判決認定上訴人甲○○曾於民國84年間，因詐欺案件，經
台灣台中地方法院判處有期徒刑8 月確定，自86年4 月29日執行
，至86年12月16日縮刑期滿執行完畢。詎竟仍不知悛悔，與張家
榮（業經判處有期徒刑12年確定）均明知海洛因業據行政院公告
列為第一級毒品及管制物品在案，不得運輸、持有及私運進口，
張家榮竟為可無償自上訴人處取得毒品施用，即與上訴人基於運
輸第一級毒品海洛因及私運管制物品海洛因進口之犯意聯絡，一
同於91年8 月28日以相親為由前往越南國胡志明市，並一同住宿
在上海飯店內，嗣即由上訴人出面於同年月29日，在越南國胡志
明市第六郡某處，以新台幣（下同）30萬元左右之價格，先向年
籍不詳之越南國人購入海洛因4 包（先前均已以塑膠袋包裝，再
以膠帶緊貼成長約15公分、寬約3公分、厚約2公分之長條狀，總
淨重500．68 公克；塑膠袋、膠帶等外包裝共重11．12公克），
上訴人再於同年月30日中午，在上開飯店房內，將其中2 包海洛
因（總淨重271．42 公克，包裝重6．01 公克）交予張家榮收受
，餘2 包海洛因（總淨重229．26 公克，包裝重5．11 公克），
則由上訴人自己持有，並均約同以將上開海洛因各2 包藏置在其
等2 人內褲裡鼠蹊部（即臀部股溝處）下之方式，而欲將上開海
洛因4包分別夾帶私運、運輸進入我國境內。嗣上訴人、張家榮2
人在上開飯店房內將上開海洛因各2包分別藏置在其等2人鼠蹊部
後，即同於91年8 月30日14時10分許，自越南國胡志明市搭乘太
平洋越南航空公司ＢＬ－692 號班機，並於同日18時30分許，返
抵我國中正國際機場，而均將屬管制物品之上開海洛因4 包運輸
及私運進口我國境內。嗣張家榮、上訴人先後於同日16時55分許
及59分許，分別欲通過內政部警政署航空警察局證照查驗隊之護
照查驗手續時，即因其等2 人均已遭法務部調查局桃園調查站依
法列為入國嚴查對象，而先後遭內政部警政署入出境管理局（以
下簡稱：境管局）職員朱淑卿依法分別（每次1 人，先張家榮，
後上訴人）帶往證照查驗隊之休息室內（按張家榮、上訴人2 人
係分坐在上開休息室內之沙發上）留置，惟上訴人在法務部調查
局人員到場前，竟利用原看管人員朱淑卿拿取列管資料而未及注
意之機會，將其原所藏置在其內褲裡鼠蹊部下之上開海洛因2 包
，逕自丟置在其所坐上開沙發前地上，再以腳將之踢進上開沙發
下之空隙中（張家榮則未丟置其所藏置之上開海洛因2 包），後
經法務部調查局桃園調查站職員江永華、劉鑑等人前往上開休息
室帶同上訴人、張家榮2 人前往財政部台北關稅局海關檢查室內
進行搜索時，僅在張家榮鼠蹊部下扣得上開海洛因2 包，後經張
家榮告以上訴人上開丟置海洛因2 包之經過，並供出其所藏置之
海洛因2 包亦係上訴人所交付之來源後，再經劉鑑會同海關人員
帶同張家榮1 人返回上開休息室內，並在上訴人原所坐之上開沙
發位置下之空隙中扣得上開海洛因2 包，始悉上情等情。因而撤
銷第一審關於上訴人部分之判決，改判論處上訴人共同運輸第一
級毒品（累犯）罪刑，固非無見。
惟查：(一)、已受請求之事項未予判決者，其判決當然違背法令，
刑事訴訟法第三百七十九條第十二款定有明文。本件檢察官起訴
上訴人共同運輸、走私進口之第一級毒品共6 包，分別由上訴人
及張家榮、王國亮各攜帶2 包運輸走私入境，其中王國亮所攜帶
之2 包未被查獲等情，有起訴書可稽。原審就上訴人被訴請王國
亮運輸、走私進口2 包海洛因部分，是否成立犯罪，應為如何之
判決，未予論斷，顯有已受請求之事項未予判決之違法。(二)、刑
事訴訟法制於事實審法院係採直接審理主義為原則，採為判決基
礎之證據資料，必須經過調查程序，顯出於審判庭者，始與直接
審理主義相符，否則其所踐行之訴訟程序，即難謂無違背法令。
刑事訴訟法第一百六十五條第一項明定：卷宗內之筆錄及其他文
書可為證據者，應向被告宣讀或告以要旨，此項規定依該法第三
百六十四條規定，於第2 審之審判，亦在準用之列。原判決理由
欄一（十四）依行政院衛生署藥物食品檢驗局81年9月8日（81）
藥檢壹字第8114885 號函，認法務部調查局鑑驗上訴人於案發日
採取之尿液結果無毒品嗎啡反應，至多僅能認上訴人於採尿送驗
前26小時內無施用毒品海洛因之情事，不能據此為有利上訴人之
認定。惟查原審於審判期日並未提示該公函，命上訴人為辨認、
辯論，原審即逕採為判決之基礎，不但與直接審理法則有違，且
有應於審判期日調查之證據未予調查之違法。以上或為上訴意旨
所指摘，或為本院得依職權調查之事項，應認有發回更審之原因
。
據上論結，應依刑事訴訟法第三百九十七條、第四百零一條，判
決如主文。
中　　華　　民　　國　九十四　年　　六　　月　　九　　日
                      最高法院刑事第十庭
                          審判長法官  陳　正　庸
                                法官  賴　忠　星
                                法官  林　開　任
                                法官  林　立　華
                                法官  陳　朱　貴
      本件正本證明與原本無異
                                      書  記  官
中　　華　　民　　國　九十四　年　　六　　月　 十四 　日
                                                      Ｅ
